【裁判字號】    97,建,37
【裁判日期】    970930
【裁判案由】    損害賠償
【裁判全文】
臺灣士林地方法院民事判決                97年度建字第37號
原      告  丙○○
            乙○○
上二人共同  賴青鵬律師
訴訟代理人
複代理人    丁○○
                        之2
被      告  千誠營造股份有限公司
                        之1
法定代理人  甲○○
上列當事人間損害賠償事件，本院於民國97年9 月17日言詞辯論
終結，判決如下：
    主  文
原告之訴及假執行之聲請均駁回。
訴訟費用由原告負擔。
    事實及理由
一、本件被告未於言詞辯論期日到場，核無民事訴訟法第386 條
    各款所列情形，爰依原告之聲請，由其一造辯論而為判決。
二、原告起訴主張：訴外人幸福社區A 棟公寓大廈管理委員會（
    以下簡稱：幸福社區A 棟管理委員會），於89年1 月25日與
    訴外人今大營造有限公司（以下簡稱：今大公司）簽訂「臺
    北縣淡水鎮幸福社區A 棟拆除重建工程總約」，原告並就其
    個別所有，門牌號碼臺北縣淡水鎮○○路185 巷22號1 樓、
    3 樓房屋，於89年2 月16日分別與今大公司簽訂「臺北縣淡
    水鎮幸福社區A 棟拆除重建工程住戶簡約」（下稱：住戶簡
    約），由今大公司承攬重建工程，嗣被告於91年間概括承受
    今大公司工程承攬契約債務，由被告繼續履行房屋重建工程
    。依住戶簡約第3 條第3 項約定：「重建後如登錄之面積及
    權利範圍小於原登錄百分之一以內者不罰，如小於百分之二
    （含）以上者，以每坪市價新臺幣（下同）30萬元扣減工程
    款。」因被告承攬興建後之建物登記面積短少，且短少面積
    之瑕疵不能修補。原告前就面積短少之事實請求損害賠償，
    經本院93年度建字第12號、臺灣高等法院94年度建上字第92
    號事件（下稱：前事件）判決被告應分別賠償原告丙○○25
    萬5,000 元、賠償原告乙○○26萬8,500 元。因原告前於臺
    灣高等法院94年度建上字第92號審理中，以變更前舊有之登
    記謄本，主張原告就共同使用，坐落台北縣淡水鎮○○段第
    421 建號建物（面積2847.32 平方公尺）權利範圍均為1000
    0 分之38，然上開共同使用部分之權利範圍，業於90年5 月
    30日開工前之89年3 月2 日變更為10000 分之105 ，原告於
    前事件審理中誤持變更前舊有之10000 分之38登記謄本為錯
    誤書狀之記載，嗣接獲判決書始發現開工前均已變更為1000
    0 分之105 ，致有10000 分之67之部分漏未請求。為此就上
    開漏未請求部分提起本訴，依民法第227 條、第250 條規定
    ，訴請被告給付等語（原告另依住戶簡約第3 條及民法第49
    4 條第1 項、第495 條第1 項規定請求債務不履行損害賠償
    部分，業經本院另以裁定駁回）。並聲明：(一)被告應分別給
    付原告丙○○85萬8,000 元，乙○○85萬6,500 元，及均自
    93 年5月5 日起至清償日止，按年息5%計算之利息等語。(二)
    願供擔保請准宣告假執行。
三、被告未於言詞辯論期日到場，亦未提出書狀作何聲明或陳述
    。
四、按訴訟標的之法律關係於確定之終局判決中經裁判後，該確
    定終局判決中有關訴訟標的之判斷，即成為規範當事人間法
    律關係之基準，嗣後同一事項於訴訟中再起爭執時，當事人
    不得為與該確定判決意旨相反之主張，法院亦不得為與該確
    定判決意旨相反之判斷，此即民事訴訟制度為達終局強制解
    決民事紛爭之目的所賦予確定終局判決之效力，通稱為判決
    之實質上確定力或既判力。除有消極作用即一事不再理外，
    尚有積極作用即新訴不得為與前訴既判事項為不同之認定，
    當事人亦不得為不同之主張。如新訴與前訴訴訟標的不同，
    新訴仍應以前訴之既判事項為基礎，後訴法院並不重新審理
    。是為訴訟標的之法律關係，於確定之終局判決中經裁判者
    ，當事人之一造以該確定判決之結果為基礎，於新訴訟用作
    攻擊防禦方法時，他造應受其既判力之拘束，不得以該確定
    判決言詞辯論終結前，所提出或得提出而未提出之其他攻擊
    防禦方法為與確定判決意旨相反之主張，法院亦不得為反於
    確定判決意旨之裁判，此就民事訴訟法第400 條第1 項規定
    趣旨觀之尤明（最高法院30年上字第8 號、42年台上字第13
    06號判例意旨參照）。
五、經查，原告丙○○本訴請求連同前事件判決被告給付之金額
    ，合計111 萬3,000 元（計算式：255000 +858000=0000000
    ）；原告乙○○本訴請求連同前事件判決被告給付之金額，
    合計112 萬5,000 元（計算式：268500+856500=0000000 ）
    ，均在前事件原告丙○○請求223 萬3,000 元、原告乙○○
    請求225 萬元範圍內，並非逾前事件聲明範圍外再為請求。
    又本件原告雖於所提準備書(一)狀援引民法第227 條、第250
    條規定，訴請被告給付，形式上與前事件固為不同之訴訟標
    的，惟依其起訴狀所為主張，仍係以住戶簡約第3 條之約定
    為請求依據（按每坪30萬元計算短少坪數），而住戶簡約第
    3 條，究其性質，應屬損害賠償總額預定之違約金（前事件
    二審判決第40頁判決理由4.(1)參照），是原告主張依民法第
    227 條規定請求不完全給付之損害賠償、依民法第250 條請
    求違約金，均應優先適用兩造間就損害賠償、違約金所為特
    別約定即住戶簡約第3 條之約定。再依住戶簡約第3 條約定
    ，原告丙○○、乙○○所得向被告請求之金額分別為25萬5,
    000 元、26萬8,500 元及遲延利息，原告逾上開金額之請求
    並經前事件判決駁回確定，此為前事件訴訟標的所為之判斷
    ，法院不得為反於上開確定判決意旨之裁判。是原告依民法
    第227 條、第250 條請求規定提起本訴，適用兩造間損害賠
    償、違約金特別約定住戶簡約第3 條之結果，仍不得逾前事
    件判決所命給付之金額，原告主張於前事件判決所命給付金
    額外，被告應分別再給付原告丙○○85萬8,000 元，給付原
    告乙○○85萬6,500 元及遲延利息，自無理由。
六、從而，原告本於上開原因事實，依民法第227 條、第250 條
    規定，訴請被告應分別給付原告丙○○85萬8,000 元，乙○
    ○85萬6,500 元，及均自93年5 月5 日起至清償日止，按年
    息5%計算之利息，為無理由，應予駁回。又原告之訴既經駁
    回，其假執行之聲請即失所依據，應併予駁回。
七、本件事證已臻明確，原告其餘主張、陳述暨所提之證據，經
    審酌均與本院前揭判斷不生影響，爰不一一詳予論述，附此
    敘明。
八、據上論結，本件原告之訴為無理由，依民事訴訟法第385 條
    第1 項前段、第78條判決如主文。
中    華    民    國    97    年    9     月    30    日
                  民事第二庭  法  官  王本源
以上正本證明與原本無異。
如對本判決上訴，應於判決送達後20日內向本院提出上訴狀。
中    華    民    國    97    年    10    月    8     日
                              書記官  陳淑女


司法院資訊處製作；財團法人民間司法改革基金會備份。
